【裁判字號】    90,重上更(三),87
【裁判日期】    901218
【裁判案由】    違反毒品危害防制條例
【裁判全文】
臺灣高等法院高雄分院刑事判決                  九十年度重上更(三)字第八七號
    上  訴  人  甲○○
    即  被  告
    指定辯護人  本院公設辯護人  孫妙岑
右上訴人因違反毒品危害防制例案件，不服臺灣高雄地方法院八十七年度訴字第二七
五號中華民國八十九年二月二十九日第一審判決（起訴案號：臺灣高雄地方法院檢
察署八十七年度偵字第一八四五三號），提起上訴，經判決後由最高法院第三次發回
更審，本院判決如左：
      主      文
原判決關於販賣第二級毒品及定執行刑部分，均撤銷。
甲○○連續販賣第二級毒品，處有期徒刑柒年陸月，販賣毒品所得新台幣貳萬元沒收
，如全部或一部不能沒收時，以其財產抵償之。
      事      實
一、甲○○曾有違反麻醉藥品管理條例及肅清煙毒條例等前科（不構成累犯），猶不
    知悔改，復基於意圖營利之概括犯意，自民國八十七年四月間起，以電話（０七
    ）0000000號或行動電話0000000000號為聯絡工具，販賣第二
    級毒品安非他命，陳志明於八十七年四月間某日，先以上開電話聯絡甲○○，表
    示要購買安非他命新台幣（下同）二千元，經甲○○同意後，陳志明先交付甲○
    ○二千元，甲○○乃轉向綽號「老盼」之不詳姓名男子購買安非他命，待甲○○
    購得安非他命後，再以電話聯絡陳志明，二人約在高雄市○○○路二三四號甲○
    ○住處附近交付安非他命予陳志明，甲○○販賣安非他命予陳志明得逞後，陳志
    明又於八十七年五月間以同一方式向甲○○購買安非他命九千元，待甲○○向「
    老盼」購得安非他命後，二人約定於八十七年五月二十日二十時許，在上開地點
    ，由甲○○交付安非他命予陳志明並完成交易，甲○○亦基於同一意圖營利之概
    括犯意，於八十七年四、五月間，由高子晴先後二次撥打上開電話聯絡甲○○，
    約定交易地點在高雄市○○○路合作金庫附近，甲○○以同上之交易方式販賣第
    二級毒品安非他命予高子晴二次，每次三千元，甲○○又於八十七年五月二十六
    日十二時許，以同一方式及同一價格，在高雄市○○○路合作金庫前，販賣安非
    他命予高子晴，並完成交易。甲○○上開五次販賣安非他命，係以出售之價格高
    於買進之價格或以買進之價格出售而減少安非他命份量，從中賺取買賣價差或安
    非他命之數量，藉此圖利。嗣於八十七年五月二十六日晚上十一時許，在高雄市
    ○○○路二三四號七樓，為警查獲（原判決販賣第一級毒品海洛因部分，業經判
    決確定）。
二、案經高雄市政府警察局移送臺灣高雄地方法院檢察署檢察官偵查起訴。
      理      由
一、訊據上訴人即被告甲○○矢口否認有販賣安非他命犯行，辯稱：未販賣安非他命
    予陳志明、高子晴，高子晴部分是我吸完安非他命後，她自己拿我的安非他命施
    用，而陳志明部分是我們二人合資向「老盼」購買安非他命，二人各出資二千元
    ，合買二次，我沒賺陳志明的錢，我於八十七年五月十四日始搬入高雄市○○○
    路二三四七號居住，（０七）0000000號電話係該住處電話，我如何於同
    年四月間即以該電話做為聯絡販毒之工具云云。惟查：
(一)被告於右揭時地連續販賣安非他命予陳志明之事實，業據證人陳志明在警訊、原
    審及本院上訴審調查中證述甚詳（見警訊卷第四頁、原審卷第一七八至一七九頁
    、本院上訴卷第五十九頁），其於警訊中證稱：「安非他命係於八十七年五月二
    十日左右二十時許，以九千元向甲○○購得」、「我均打甲○○大哥大電話00
    00000000或租住處電話０七－0000000號聯絡，再由甲○○約定
    時間、地點（大部分約在租住處中華三路附近）或至張某住處，直接交易購買毒
    海洛因或安非他命，一手交錢，一手交毒品。」、「我約於八十七年四月初開始
    ，向甲○○購買毒品海洛因及安非他命。」、「大約買了七、八次毒品（海洛因
    及安非他命）。」，於原審亦證稱：警訊筆錄實在，我於八十七年四月間向甲○
    ○買海洛因及安非他命，先打電話向他聯絡，我把錢拿到中華三路他住處給他，
    隔一段時間後，他就把貨給我等語，於本院上訴審調查中復證述：我先打電話給
    被告，說要買毒品，然後約時間地點，我拿錢給他，然後他去向別人調貨，調到
    之後，他會打電話給我，叫我過去拿貨，時間在八十七年四月到五月間，安非他
    命買過二次，第一次買二千元，第二次買九千元等語。被告在警訊中亦供稱：「
    安非他命是陳志明拿錢給我，我再向綽號「老盼」之男子購得拿給陳志明的。」
    等語（見警訊卷第二頁），足證被告確曾收受陳志明交付之金錢並曾交付安非他
    命予陳志明甚明。
(二)被告雖否認販賣安非他命予陳志明，始終辯稱：與陳志明合資向「老盼」購買安
    非他命云云。惟證人陳志明前開歷次證詞均未提及與被告合資購安非他命，其歷
    經警訊、原審、本院上訴審均堅稱向被告購安非他命，且證詞一致，其證詞應可
    採信。雖證人陳志明嗣後改稱係與被告合資購買云云，以附和被告之說詞，惟被
    告供稱：「我們合資向「老盼」買二次安非他命，每人出二千元，都在我租的地
    方中華三路二三四號七樓，當場跟「老盼」交易，陳志明也在，老盼走了之後，
    我們就對分。」（本院卷第四六頁）云云，核與證人陳志明所述：「被告說合買
    比較多，每次我都出二、三千元，都是被告去買，我不知道跟何人買，有一次我
    買比較多，買了九千元，因為那時發薪水。」等語（本院卷第五七頁），顯不相
    符，且證人陳志明上開證詞與其歷次之證詞迥異，被告所辯合買云云及證人陳志
    明嗣後附和之詞，核係串卸之詞，均無可採。
(三)被告於右揭時地連續販賣安非他命予高子晴之事實，業經證人高子晴在警訊中證
    述：「我向甲○○購買安非他命連同今天（指八十七年五月二十六日）共有三次
    ，價錢為三千元至五千元」、「八十七年五月二十六日十二時許在高雄市○○○
    路合作金庫前向甲○○以三千元購得（指安非他命）」「我是先打（０七）00
    00000號電話給甲○○表示要向他買安非他命，由他主動打我的行動電話0
    000000000號再約定地點交貨」等語（見警訊卷第五頁），其於偵查中
    及原審調查時亦證稱：多次向被告購買安非他命等語甚詳（偵查卷第十九、二十
    頁，原審卷第一六０頁及反面），而該行動電話0000000000號係證人
    高子晴所申請使用，此有泛亞電信客戶基本資料一份在卷足憑。被告於偵查中亦
    供稱：「我給她（高子晴）安非他命三次。」（見偵字第一二○七六號卷第七頁
    背面）。足證被告確曾交付安非他命予高子晴三次，應可認定。至證人高子晴於
    偵查中或稱向被告購買二次，或稱共只買一次，在原審中則稱很多次，已記不清
    楚云云，均不確定，而警訊時最接近案發時點，記憶最鮮明，自應以其在警訊之
    明確證述三次為可信，高子晴在警訊中對交易之價格，稱三千元至五千元不等，
    亦未明確證述何次為三千元，何次為五千元，此部分應從有利於被告之採證，認
    被告與高子晴間之交易每次均為三千元。
(四)證人陳志明、高子晴於獲案之時，均有施用安非他命惡習，先後經送觀察、勒戒
    或強制戒治，有臺灣高雄地方法院檢察署檢察官八十七年度偵字第一二三四０號
    、八十八年度戒偵字第二九號不起訴處分書在卷可憑，其二人一致指述向被告購
    買安非他命施用，應非子虛烏有。況其二人與被告係朋友關係，素無糾葛或仇恨
    ，衡情應無故意誣陷被告之理。且其二人所述先撥打被告之電話，表示購買安非
    他命，經被告備妥安非他命後，再電話聯絡，約定地點交貨，核與一般交易常情
    並無相違。而毒品安非他命物稀價昂，且為政府所嚴予查緝之物，販賣毒品安非
    他命者，倘若無利可圖，豈願甘冒被供出來源或被檢警查緝法辦之危險而平價販
    賣或無償提供安非他命予他人施用之理，被告與陳志朋、高子晴僅為普通朋友，
    業經被告及證人陳志明、高子晴供陳一致，被告應無多次免費提供安非他命予高
    子晴施用之可能，亦無可能多次承擔風險由其出面購買安非他命而由陳志明坐享
    其成之理，故證人陳志明、高子晴指述被告販賣安非他命予其二人，應為真實。
    又被告供承：安非他命都是向「老盼」購買等語，則被告先向「老盼」購買安非
    他命再轉賣予陳志明、高子晴，應可認定。雖被告否認向陳志明賺取差價，亦否
    認向高子晴收取價金，致被告之安非他命進價及每次販入、販出之確實數量無從
    查證，然衡諸常情，被告出售安非他命予陳志明、高子晴之價格必然高於其買進
    之價格，或係以買進之價格出售而減少安非他命之份量，從中賺取買賣價差或安
    非他命之數量，藉此圖利，應無足疑，否則被告實無承擔高風險之必要（如前述
    ），被告有營利之意圖甚明。
(五)被告又辯稱其於八十七年五月十四日才搬至高雄市○○○路二三四號七樓，之前
    不可能在上址販賣毒品予陳志明、高子晴云云，但被告除利用上址（０七）00
    00000號電話外，尚利用其行動電話為聯絡工具，且販賣時間至八十七年五
    月二十六日止，販賣地點亦非僅上址一處而已，因此，被告上開辯詞尚不能採為
    有利於被告之認定。
(六)再被告另辯稱：陳志明是同時合買海洛因及安非他命云云，證人陳志明於本院前
    審調查中亦到庭附和證稱：同時向被告購買海洛因及安非他命云云。惟證人陳志
    明在警訊中已證稱：八十七年五月二十五日買海洛因，而安非他命則是於八十七
    年五月二十日購買等語，被告在警訊中亦供稱：賣海洛因四、五次予陳志明，安
    非他命則係陳志明拿錢給我，我再向綽號「老盼」之男子購得再拿給陳志明的等
    語，其二人均供述分別為之，並非同時交易，是其二人事後改稱同時交易云云，
    尚非可採。至證人高子晴在警訊、偵查及原審中已迭次證述在卷，其先後所述，
    就次數、金額雖略有出入，但曾向被告購買安非他命之證述，則始終一致，本院
    認無再傳訊必要。
(七)綜上所述，被告所辯：合資購買及免費提供安非他命云云，顯係避重就輕企圖卸
    責之詞，均不足採信。事證明確，被告犯行洵堪認定。
二、查安非他命係毒品危害防制條例第二條第二項所稱之第二級毒品。核被告甲○○
    販賣安非他命之行為，係犯毒品危害防制條例第四條第二項之販賣第二級毒品罪
    。其先後多次販賣安非他命之犯行，時間緊接、手法相同、犯罪構成要件亦相同
    ，顯係基於概括犯意反覆為之，應依連續犯之規定論以一罪，並加重其刑。又被
    告先後持有安非他命之行為，亦均係基於概括之犯意，本均應以連續持有罪論處
    ，惟其持有後進而販賣，其持有之低度行為應被販賣之高度行為所吸收，不另論
    罪。次查，連續數行為而犯同一之罪名者，以一罪論，刑法第五十六條定有明文
    ，則當連續犯罪之際，遇刑法有變更時，其一部涉及舊法，一部涉及新法者，即
    應依最後行為時之法律處斷，最高法院二十九年上字第三八六六號著有判例，查
    麻醉藥品管理條例第十三條之一第二項第一款之販賣麻醉藥品安非他命罪，業經
    修正為毒品危害防制條例第四條第二項之販賣第二級毒品罪，而被告前開連續販
    賣安非他命之犯行，其最後一次販賣之時間，係在毒品危害防制條例公布施行（
    八十七年五月二十日公布施行，並於同月二十二日生效）之後，依前揭法條及判
    例意旨，自應依新法論處，不生新舊法比較之問題，附此敘明。
三、被告犯罪事證既明，原判決予以論罪科刑，固非無見。惟查，原判決就被告販賣
    安非他命之次數及價格均未明確認定，即有未合。被告上訴意旨否認犯罪，雖無
    理由，然原判決既有可議之處，仍屬無可維持，自應由本院將原判決關於販賣第
    二級毒品及定執行刑部分，均予撤銷改判。審酌被告不思以勞力謀生，竟販賣毒
    品圖利，危害社會安全，犯罪後否認犯行，無悔改之意，態度欠佳，惟念其販毒
    次數僅五次，數量均微，犯罪情節尚非重大等一切情狀，量處如文第二項所示之
    刑，以資警惕。被告販賣第二級毒品所得合計二萬元，應依毒品危害防制條例第
    十九條第一項規定宣告沒收，如全部或一部不能沒收時，以其財產抵償之。
四、公訴意旨又以：被告甲○○另於八十七年五月二十七日販賣第二級毒品安非他命
    予陳志明、高子晴，認此部分亦涉有販賣第二級毒品罪嫌云云，訊據被告堅決否
    認有此部分犯行。經查，證人陳志明證述最後一次於八十七年五月二十日向被告
    購買安非他命，而證人高子晴則證述最後一次於八十七年五月二十六日十二時許
    向被告購買安非他命。此外，復查無其他積極證據足證被告於八十七年五月二十
    七日有販賣安非他命犯行。因認，不能證明被告有此部分之犯罪。惟公訴人認此
    部分與前述有罪科刑部分，為連續犯之裁判上一罪關係，爰不另為無罪之諭知，
    併予敘明。
五、被告販賣第一級毒品海洛因部分，業經判決確定，不另論列。
據上論斷，應依刑事訴訟法第三百六十九條第一項前段、第三百六十四條、第二百九
十九條第一項前段、毒品危害防制條例第四條第二項、第十九條第一項、刑法第十一
條、第五十六條，判決如主文。
本案經檢察官張其主到庭執行職務。
中    華    民    國      九十      年      十二      月      十八      日
                              臺灣高等法院高雄分院刑事第六庭
                                  審判長法官  王憲義
                                        法官  張意聰
  法官  范惠瑩
右正本證明與原本無異。
如不服本判決，應於判決送達後十日內向本院提出上訴狀，其未述理由者並應於提
出上訴狀後十日內向本院補提理由書（應附繕本)。
                                      書記官  馬蕙梅
中    華    民    國      九十      年      十二      月     二十       日
附錄：本判決論罪科刑法條：
毒品危害防制條例第四條第二項
製造、運輸、販賣第二級毒品者，處無期徒刑或七年以上有期徒刑，得併科新臺幣七
百萬元以下罰金。
                                                                        ｋ


司法院資訊處製作；財團法人民間司法改革基金會備份。
